【裁判字號】    96,交上易,364
【裁判日期】    970130
【裁判案由】    過失致死
【裁判全文】
臺灣高等法院刑事判決               96年度交上易字第364號
上  訴  人  臺灣臺北地方法院檢察署檢察官
被      告  甲○○
選任辯護人  舒建中  律師
上列上訴人因被告過失致死案件，不服臺灣臺北地方法院95年度
交易字第908號，中華民國96年10月5日第一審判決（起訴案號：
臺灣臺北地方法院檢察署95年度調偵字第800號、第832號），提
起上訴，本院判決如下：
    主  文
原判決撤銷。
甲○○因過失致人於死，處有期徒刑捌月，如易科罰金，以新臺
幣壹仟元折算壹日，減為有期徒刑肆月，如易科罰金，以新臺幣
壹仟元折算壹日。
    事  實
一、甲○○於民國95年9月11日晚間8時30分許，騎乘所有之車牌
    號碼M97-006號重型機車搭載女友蔡佳珊，沿臺北市○○區
    ○○路由西往東方向行駛，行經臺北市○○區○○路107號
    前時，本應注意汽機車行駛時，駕駛人應注意車前狀況，並
    隨時採取必要之安全措施，且行車速度，應依速限標誌或標
    線之規定，無速限標誌或標線者，行車時速不得超過50公里
    ，而當時客觀行車環境為天候陰，夜間有照明，屬市區道路
    ○○路），限速50公里，視線無障礙，並無不能注意之情事
    ，竟超速行駛且疏於注意車前狀況，適有行人黃長田亦疏於
    注意在設有劃分島之路段，不得穿越道路，竟未行走於行人
    穿越道而擅自由北往南穿越設有劃分島之西藏路，甲○○機
    車因煞車閃避不及，撞及黃長田肇事，致黃長田當場倒地，
    受有頭部外傷、顱底骨折、兩膝挫傷、左小腿內側瘀血、左
    腕挫傷、左肩2處擦挫傷等傷害，經送臺北市立聯合醫院和
    平院區急救，於同日晚間8時36分許，仍因頭部外傷導致顱
    底骨折，於到院前不治死亡。甲○○於肇事後，在有偵查犯
    罪權限之機關或公務員發覺肇事者前，即主動向到場處理之
    臺北市政府警察局萬華分局交通分隊員警林吉成坦承肇事，
    自首接受偵訊及裁判。
二、案經甲○○自首暨黃長田之女乙○○訴由臺北市政府警察局
    萬華分局移送臺灣臺北地方法院檢察署檢察官偵查起訴。
    理  由
壹、關於證據能力之認定：
一、按被告以外之人於偵查中向檢察官所為之陳述，除「顯有不
    可信之情況者」外，得為證據，刑事訴訟法第159條之1第2
    項定有明文。查證人蔡佳珊於偵查中向檢察官所為之言詞陳
    述，係以證人身分具結在卷，合於法定要件，且現階段刑事
    訴訟法規定檢察官代表國家偵查犯罪、實施公訴，依法有訊
    問證人之權，證人且須具結，而實務運作時，偵查中檢察官
    向被告以外之人所取得之陳述，原則上均能遵守法律規定，
    不致違法取供，其可信性極高，復查無顯有不可信之情況，
    依上開規定，證人蔡佳珊於偵查中之證言應有證據能力。
二、又被告以外之人於審判外之陳述，雖不符同法第159條之1至
    之4之規定，而經當事人於審判程序同意作為證據，法院審
    酌該言詞陳述或書面陳述作成時之情況，認為適當者，亦得
    為證據；又當事人、代理人或辯護人於法院調查證據時，知
    有第159條第1項不得為證據之情形，而未於言詞辯論終結前
    聲明異議者，視為有前項之同意。同法第159條之5亦有明文
    。查本件員警製作之道路交通事故現場圖、道路交通事故補
    充資料表、交通事故談話紀錄表、交通事故肇事人自首情形
    記錄表等，均為被告以外之人於審判外之言詞或書面陳述，
    檢察官、被告及辯護人於本院準備及審判程序程序中對於上
    開言詞或書面陳述，均表示無意見，迄言詞辯論終結前亦未
    聲明異議。本院審酌上開言詞或書面陳述之作成情況，核無
    違法取證或其他瑕疵，認為以之作為證據為適當，自得作為
    證據。
貳、實體方面：
一、被告之供述與辯解：
    經訊被告固坦承於前揭時間騎乘車號M97-006號重型機車搭
    載蔡佳珊，行經肇事地點時，因煞車閃避不及，撞及由北往
    南穿越西藏路之被害人黃長田，致被害人因此倒地，受有頭
    部外傷、顱底骨折等傷害不治死亡之事實，惟矢口否認有何
    過失犯行，其於原審及本院審理時辯稱：我從板橋騎機車行
    經西藏路，走在中間車道，事故地點燈光昏暗，視線不良，
    被害人違規穿越馬路，從安全島的缺口穿過來，我看到他踩
    煞車時，他已經在車頭前，我當時車速約50公里，我無過失
    云云。
二、認定犯罪事實所憑之證據：
（一）被告於前揭時間騎乘車號M97-006號重型機車搭載女友蔡
      佳珊，沿臺北市○○區○○路由西往東方向行駛，行經萬
      華區○○路107號前時，因被害人未走行人穿越道，在設
      有劃分島之禁止穿越路段，擅自由北往南穿越西藏路，被
      告所騎機車因煞車閃避不及，撞及被害人，致被害人當場
      倒地，受有頭部外傷、顱底骨折、兩膝挫傷、左小腿內側
      瘀血、左腕挫傷、左肩2處擦挫傷等傷害之事實，有道路
      交通事故現場圖、道路交通事故補充資料表、現場照片、
      光碟片等附卷可稽（第695號相字卷第17-18頁、第24-25
      頁、第31-34頁、原審卷第42頁）。被害人因本件交通事
      故受有上開傷害，經送臺北市立聯合醫院和平院區急救，
      於事故當日晚間8時36分許，到醫院前即因頭部外傷、顱
      底骨折不治死亡，並經臺灣臺北地方法院檢察署檢察官督
      同法醫師相驗明確，有該署相驗筆錄、相驗屍體證明書、
      法醫驗斷書、照片及臺北市立聯合醫院和平院區被害人急
      診病歷影本等在卷可參（第69 5號相字卷第37-48頁、第5
      0-55頁、第59-68頁）。
（二）按「汽車行駛時，駕駛人應注意車前狀況及兩車併行之間
      隔，並隨時採取必要之安全措施」、「行車速度，依速限
      標誌或標線之規定，無速限標誌或標線者，應依下列規定
      ：一、行車時速不得超過50公里。但在未劃設車道線、行
      車分向線或分向限制線之道路，或設有快慢車道分隔線之
      慢車道，時速不得超過40公里」、「行人穿越道路，應依
      下列規定：‥‥三、在禁止穿越、劃有分向限制線、設有
      劃分島或護欄之路段或3快車道以上之單行道，不得穿越
      道路」，道路交通安全規則第94條第3項、第93條第1項第
      1款及第134條第3款分別定有明文。
（三）依卷附之道路交通事故現場圖及現場照片所示，肇事地點
      路段中央設有劃分島禁止行人穿越道路，但劃分島處有一
      缺口。現場地面留有被告所騎機車之煞車痕，起迄點位於
      西藏路西向東第二車道向東北方向延伸，長約3.7公尺，
      煞車痕終點右側為機車倒地刮地痕，向東南延伸長約10.1
      公尺，刮地痕終點東北側地面留有被害人血跡，位於第2
      、第3車道間之車道線上，應係被害人倒地位置，且東距
      前方行人穿越道約47.4公尺。肇事後被告所騎機車車損狀
      況為：右前車頭括擦痕、右前方向燈掉落、左前車頭及右
      後車身括擦痕。被告於警詢中供稱：當時車速約50公里，
      車禍現場燈光昏暗視線不良等語（第20674號偵查卷第5頁
      ）；其於偵查中供稱：經過西藏路時，被害人從快車道安
      全島一缺角衝出來，看到被害人時已來不及煞車，就撞上
      ，當時車速約50公里，被害人並未走行人穿越道，當時有
      開大燈，我是走在中間車道，被害人走過來時其沒有看到
      被害人，我覺得自己有疏失等語（第20674號偵查卷第45-
      46頁）；其於原審復稱：當時看前面，沒有看速度表等語
      （原審卷第110頁背面），顯見其先前警詢及偵查中所言
      時速50公里云云，應係事後推測之詞。再參諸證人蔡佳珊
      於臺北市政府警察局萬華分局交通分隊交通事故談話紀錄
      表所稱被告當時車速約60公里等語（第695號相字卷第19
      頁）；其於原審結證稱：我覺得被告當時之車速應該是60
      公里等情（原審卷第106頁背面）。足認被告騎乘前開機
      車，沿西藏路第二車道西往東行駛至肇事地點時，因超速
      行駛，煞車閃避不及，撞及自北往南違規穿越西藏路之被
      害人致死無誤。
（四）又依卷附道路交通事故現場圖及現場照片所示，事故發生
      時天候陰，肇事地點屬市區道路○○路部分（直路）、無
      號誌、夜間有照明、視線無障礙、限速50公里，被告應無
      不能遵循前開道路交通安全規則之情事。況依現場照片所
      示，該處路段既有光線較暗之情形，被告行經該路段時，
      理應減速慢行，並注意車前狀況。參諸被害人於本案發生
      時業已78歲，其由對向車道違規穿越分隔島進入西藏路西
      向東內側車道再進入第2車道，當需相當時間，被告機車
      行至光線較暗之肇事地點時，若能減速慢行並注意車前狀
      況，應可發現被害人動態而採取必要之安全措施，詎被告
      仍以原車速前進，未減速慢行，顯有未注意車前狀況之情
      事甚明。又依現場所遺留之煞車痕、刮地痕長度及被告撞
      擊被害人後，被害人仍被往前推行約10公尺後著地，後腦
      破裂等情觀之，被告有超速行駛之情形，甚為灼然。肇事
      路段既設有劃分島，禁止行人穿越，被害人卻違規穿越馬
      路，未注意右側來車，致遭被告機車撞及，被害人對於本
      件事故之發生亦屬與有過失。
（五）原審將本件交通事故先送請臺北市車輛行車事故鑑定委員
      會鑑定結果，鑑定意見認：被告騎乘機車未注意車前狀況
      及超速行駛，被害人則在禁止穿越路段穿越道路，同為本
      件肇事原因，有該委員會96年3月21日北鑑審字第0963006
      8200號函所附鑑定意見書乙件在卷可參。原審再送臺北市
      車輛行車事故鑑定覆議委員會覆議結果，仍認被告騎乘機
      車未注意車前狀況及超速行駛為本件肇事原因，被害人在
      禁止穿越路段穿越道路，致為車輛撞及，亦為肇事原因，
      有臺北市政府交通局96年6月7日北市交五字第0963254230
      0號函檢附該覆議委員會鑑定覆議意見書在卷可考。
（六）綜上所述，本件被告騎乘機車行經肇事路段，未依限速行
      駛，復未注意車前狀況，致煞車閃避不及，撞及違規穿越
      道路之被害人肇事，被害人因本件車禍死亡，與被告之過
      失行為間並有相當因果關係，被告過失犯行堪以認定。本
      件被告犯行事證明確，應依法論科。
三、論罪科刑之理由：
（一）核被告所為，係犯刑法第276條第1項之過失致人於死罪。
      又被告於肇事後，在有偵查犯罪權限之機關或公務員發覺
      前，即向到事故現場處理之臺北市政府警察局萬華分局交
      通分隊員警林吉成，坦承肇事，接受偵訊，有卷附臺北市
      政府警察局道路交通事故肇事人自首情形記錄表附卷可查
      （第20674號偵查卷第24頁），為對於未發覺之罪自首而
      受裁判，依刑法第62條前段規定，減輕其刑。又被告犯罪
      時間在96年4月24日以前，合於中華民國96年罪犯減刑條
      例第2條第1項第3款之規定，且非同條例第3條所定不得減
      刑之罪，所犯之罪依該條例之規定，減其宣告刑為2分之1
      。
（二）原審以被告罪證明確，據以論罪科刑，固非無據。惟查被
      告行為後，除汽車強制責任險理賠金新臺幣（下同）150
      萬元外，迄未與被害人家屬達成和解，彌補被害人家屬之
      精神創痛，原判決僅量處被告有期徒刑6月，如易科罰金
      ，以1千元折算1日，減為有期徒刑3月，如易科罰金，以1
      千元折算1日，量刑顯然過輕，即有未洽。檢察官上訴意
      旨執此指摘原判決不當，為有理由，本院應予撤銷改判。
（三）本院審酌被告無前科紀錄，有本院被告前案紀錄表可參，
      素行尚稱良好，因上開駕駛過失，致被害人死亡，並對被
      害人家屬造成無可彌補之創傷，被告犯罪之手段、所生損
      害及本件被害人對上開事故之發生與有過失等一切情狀，
      量處有期徒刑8月，如易科罰金，以1千元折算1日，並依
      中華民國96年罪犯減刑條例之規定減為有期徒刑4月，如
      易科罰金，以1千元折算1日，以示懲儆。
據上論斷，應依刑事訴訟法第369條第1項前段、第364條、第299
條第1項前段，刑法第276條第1項、第62條前段、第41條第1項前
段，刑法施行法第1條之1第1項、第2項前段，中華民國96年罪犯
減刑條例第2條第1項第3款、第7條，判決如主文。
本案經檢察官黃和村到庭執行職務。
中    華    民    國    97    年    1     月    30    日
            刑事第十三庭  審判長法  官  曾德水
                                法  官  林婷立
                                法  官  談  虎
以上正本證明與原本無異。
不得上訴。
                                書記官  黃家麟
中    華    民    國    97    年    1     月    30    日
附錄：本案論罪科刑法條全文
刑法第276條
因過失致人於死者，處2年以下有期徒刑、拘役或2千元以下罰金
。
從事業務之人，因業務上之過失犯前項之罪者，處5年以下有期
徒刑或拘役，得併科3千元以下罰金。


司法院資訊處製作；財團法人民間司法改革基金會備份。
